臺灣臺北地方法院民事裁定　　　　　 100年度消債更字第90號
聲　請　人
即債務人　　張貴明
代　理　人　楊敏宏律師
上列當事人因消費者債務清理事件聲請更生，本院裁定如下：
    主  文
債務人張貴明自中華民國一００年九月六日下午四時起開始更生
程序。
命司法事務官進行本件更生程序。
    理  由
一、按債務人不能清償債務者，得依消費者債務清理條例（下稱
    消債條例）所定更生程序，清理其債務；債務人與金融機構
    協商成立者，不得聲請更生，但因不可歸責於己之事由，致
    履行顯有重大困難者，不在此限，消債條例第3條及第151條
    第5項分別定有明文。又法院開始更生程序之裁定，應載明
    其年、月、日、時，並即時發生效力；法院裁定開始更生程
    序後，得命司法事務官進行更生程序，必要時，得選任律師
    、會計師或其他適當之自然人或法人1人為監督人或管理人
    ，復為消債條例第45條第1項及第16條第1項所明定。
二、本件聲請意旨略以：債務人因對香港商香港上海匯豐銀行股
    份有限公司（現為豐（台灣）商業銀行股份有限公司，下
    稱豐銀行）、遠東國際商業銀行股份有限公司（下稱遠東
    銀行）、萬泰商業銀行股份有限公司、台新國際商業銀行股
    份有限公司及日盛國際商業銀行股份有限公司等多家金融機
    構所負176萬8704元之信用貸款債務，有不能清償之情事，
    曾於消債條例施行前，依中華民國銀行公會會員辦理消費金
    融案件無擔保債務協商機制，與最大債權銀行豐銀行成立
    協商，然每月須還款2萬8784元，以斯時債務人每月僅3萬50
    00元之收入，於扣除上開每月應清償之金額後，餘款已無法
    維持個人最低基本生活開銷及負擔對親屬之扶養義務，嗣即
    因債務人收入不穩而毀諾，是有不可歸責於己致履行顯有重
    大困難之事由，又其包含利息、違約金在內之無擔保或無優
    先權債務總額未逾1200萬元，復未經法院裁定開始清算程序
    或宣告破產，為此，爰依法提出本件更生之聲請等語。
三、經查：
  （一）債務人主張其於消債條例施行前，曾依中華民國銀行公
        會會員辦理消費金融案件無擔保債務協商機制成立協商
        一事，業據其提出無擔保債務還款計劃乙份為證，本院
        復依職權函詢豐銀行關於債務人協商、還款情形，經
        該行具狀陳稱略以：「1.債務人於95年6月20日與債權
        人簽訂『中華民國銀行公會無擔保債務協商機制』，80
        期、利率3.88％、月付3萬2141元、首期繳款日為95年
        7月10日之協議書，債務人繳款6期後，因債務人將房屋
        賣出，先將國泰世華之無擔保債權金額結清，故債權人
        再製作剩餘期數74期、利率3.88％，月付2萬8784元、
        首期繳款日為96年1月10日之新協商分配表，債務人繳
        款5期後，遠東銀行來函通知本行，其債權金額有誤，
        請本行更正，經向債務人說明前該事項，債務人同意更
        正遠東銀行債權金額，故債權人再次製作剩餘期數74期
        、利率3.88％，月付2萬8901元、首期繳款日為96年1月
        10日之新協商分配表，並通知債務人自96年6 月10日起
        繳款新月付金及補繳96年1月至96年5月之月付金差額58
        5元，惟債務人於96年6月10日表無錢繳款，即毀諾未繼
        續繳款。2.債務人自首期繳款日95年7月繳款至96年5月
        ，共計繳款11期，還款金額共計34萬6641元，於96年6
        月10日毀諾未繼續繳款」等語，並有協議通知書、無擔
        保債務還款計畫及繳款明細表等件在卷可參，堪認屬實
        。
  （二）依債務人提出之財政部臺灣省北區國稅局95年度綜合所
        得稅各類所得資料清單所示，債務人於協商成立時之平
        均每月所得為3萬2264元（計算式：38萬7163元÷12個
        月=3萬2264元，元以下四捨五入），扣除其每月所應攤
        還之3萬2141元後，餘額僅105元，顯無法支應其每月基
        本生活開銷，嗣因債務人將賣屋所得，用以清償其對國
        泰世華銀行之全部債務後，債務人自96年1月起之每月
        應攤還金額雖減為2萬8901元，惟觀諸債務人提出之財
        政部臺灣省北區國稅局96年度綜合所得稅各類所得資料
        清單所示，其於當年度亦因所營食品行收入狀況不佳，
        全年營利所得僅有5萬6290元，平均每月所得為4691元
        （計算式：5萬6290元÷12個月=4691元，元以下四捨五
        入），因而於同年6月毀諾，是以，債務人自協商成立
        之95年度至毀諾之96年度，其所得確有大幅驟減之情形
        ，債務人稱其係因有不可歸責於己之事由，致履行有重
        大困難乙節，應為可採。此外，復查無債務人有消債條
        例第6條第3項、第8條或第46條各款所定駁回更生聲請
        之事由存在，則債務人聲請更生，應屬有據，並依首揭
        規定命司法事務官進行本件更生程序，爰裁定如主文。
        又債務人於更生程序開始後，應提出足以為債權人會議
        可決或經法院認為公允之更生方案以供採擇，而司法事
        務官於進行本件更生程序、協助債務人提出更生方案時
        ，亦應依社會常情及現實環境衡量債務人之償債能力，
        並酌留其生活上應變所需費用，進而協助債務人擬定允
        當之更生方案，始符消債條例重建債務人經濟生活之立
        法目的，附此敘明。
中    華    民    國   100    年    9     月    5     日
                  民事第二庭    法  官  鍾素鳳
上為正本係照原本作成。
本裁定不得抗告。
中    華    民    國   100    年    9     月    5     日
                                書記官  林玗倩